【裁判字號】    92,訴,553
【裁判日期】    920429
【裁判案由】    殺人未遂
【裁判全文】
臺灣高雄地方法院刑事判決                          九十二年度訴字第五五三號
    公  訴  人  臺灣高雄地方法院檢察署檢察官
    被      告  甲○○
    指定辯護人  本院公設辯護人  戊○○
右被告因殺人未遂案件，經檢察官提起公訴（九十一年度偵字第二三四七○號），本
院判決如左：
    主  文
甲○○連續殺人，未遂，處有期徒刑伍年陸月。扣案之西瓜刀壹把沒收。
    事  實
一、甲○○曾於民國八十六年間因違反動產擔保交易法案件，經法院判處有期徒刑四
    月，緩刑二年確定；另於九十一年間，又因違反家庭保護令罪，再經法院判處拘
    役三十日，如易科罰金，以參佰元折算壹日確定（均未構成累犯），仍不知警惕
    。於九十一年九月十五日十九時四十分許，在高雄縣阿蓮鄉○○路八七○巷十九
    號其兄乙○○之住處，因向其父丙○○借貸未果而發生爭執。適其兄乙○○偕妻
    丁○返家，甲○○遂怪罪其兄乙○○從中阻擾，又因遭其兄乙○○責罵「卒仔」
    ，更為氣憤，乃萌殺人之概括犯意，自上開處所門外之盆栽內，起出預藏之西瓜
    刀一把，對乙○○恐嚇稱：要殺死你全家。繼而在上開乙○○住處門口追殺其兄
    乙○○，乙○○乃持家中塑膠椅一把阻擋，然該椅隨即遭甲○○以西瓜刀砍斷，
    乙○○見狀即將該塑膠椅擲向甲○○，並乘隙逃往鄰居家躲避；甲○○見無法得
    逞，繼之又持西瓜刀進入屋內追砍丁○，丁○亦立即逃至二樓房間，並將房門反
    鎖，因丙○○在場見狀立即上前抱住甲○○，拉離現場，乙○○、丁○二人始倖
    免於難。
二、案經乙○○、丁○二人訴由高雄縣警察局湖內分局報告臺灣高雄地方法院檢察署
    檢察官偵查起訴。
    理  由
一、訊據被告甲○○固坦承有於右揭時、地持刀追砍被害人乙○○、丁○之事實，惟
    矢口否認有殺人之犯意，辯稱伊拿刀子是想嚇唬他們而已，絕無殺人故意云云。
    經查：
    （一）右揭犯罪事實業據被害人乙○○及丁○二人於警訊、偵訊及本院審理中指
          述甚詳。乙○○陳稱：「因為我弟弟經常找我父親要錢，因要不到錢而怪
          我阻擾我父親給他錢的緣故，記恨在心，所以拿刀要殺我」「於十九時四
          十分到我家門口，持刀找我，見人就砍，並揚言『殺死我全家』，於是我
          跑到隔壁家躲避，他就直接到我家要殺我太太（丁○），而我太太就砲到
          二樓躲避，我父親見到後就上前抱住他，拉離現場」（見九十一年九月十
          五日警訊筆錄）「當天晚上七點半，我開車回家，就看見弟弟和我父親發
          生爭執，是我弟弟來向我父親借錢，我父親不給他，後來我有罵他，他很
          生氣，就從門口外花盆內起出一把西瓜刀要追殺我，我拿起塑膠椅子來擋
          ，椅子被西瓜刀砍斷，之後我就跑到隔壁去躲，後來鄰居跟我說他離開了
          ，我才出來」（見本院九十二年三月十八日筆錄）等語。另丁○亦陳稱：
          「我於九月十五日十九時四十分，從外面返家，當時就發現我小叔（朱文
          堂）正與我公公（丙○○）在大門口拉扯，我先生就上前去瞭解，沒多久
          ，他（甲○○）就從我家門旁盆栽內，拿出預藏的西瓜刀，向我先生砍殺
          ，因我先生跑到隔壁去躲起來，他便回頭，跑到家裡面向我砍殺，那時我
          逃到二樓，將樓梯門反鎖，（甲○○）並叫囂有種你出來」（見九十一年
          九月十八日警訊筆錄）「當天我和我先生從外面回來，看見我公公和小叔
          在門口發生爭執，我先生有去處理，我不敢過去，就站在客廳裡，突然我
          小叔就拿了一把西瓜刀追著我先生跑，我看到我小叔拿出西瓜刀，我就趕
          快報警。過一會兒，被告又拿著西瓜刀衝進來，我看到就趕快跑到樓上房
          間裡面，被告口中還一直唸：好膽你給我下來」（見本院九十二年三月十
          八日筆錄）等語。核與證人丙○○證述：「當天被告來找我要錢，我沒有
          給他，後來他哥哥乙○○回來，不知道發生什麼事，被告突然拿出一把西
          瓜刀要砍乙○○，我趕緊去抱住乙○○，不讓被告砍他，後來乙○○就跑
          到隔壁鄰居家去躲，之後被告就衝到客廳要上樓拿刀砍我媳婦，還好我媳
          婦把門鎖起來」之情節大致相符（見本院同日筆錄）。
    （二）被告固執前揭情詞辯解，惟查：被告持刀追砍乙○○，並因而將乙○○用
          以阻擋之塑膠椅子砍斷等情，已如前述，並有遭砍斷之椅子照片三張在卷
          可佐。顯見被告砍殺當時，用力相當猛烈。另被告因乙○○逃至鄰居家躲
          避，致砍殺無著後，竟轉而追砍丁○，益徵其殺人之犯意甚堅。此外，被
          告所攜帶之西瓜刀，經本院勘驗結果：木製握把長約十一公分，不銹鋼刀
          刃長約四十四公分、寬約五分分，且質地堅硬、刀鋒銳利，並有九十二年
          三月二十四日勘驗筆錄一份在卷可佐。被告對於以上開西瓜刀砍殺他人，
          足以致人於死等情，自有認知，要難認被告無殺人之故意。
    （三）被告固又辯稱，當日所攜帶之西瓜刀，係伊準備賣西瓜所購買，因有事到
          父親家，始順便攜帶前往云云。惟查：被告與乙○○發生爭執後，係自門
          口外之盆栽內取出該西瓜刀等情，業據丁○指述綦詳。倘被告係購刀準備
          販賣西瓜，當日係購買之後順道帶到被害人家中，則儘可光明正大地帶在
          身上，何須預先藏於門口之盆栽內。況證人即被告父親亦證稱：「我不知
          道他（指被告）有在賣西瓜」等語（見本院同日筆錄）。是被告辯稱購買
          西瓜刀係準備作生意云云，顯係矯飭之詞，不足採信。則被告既預購西瓜
          刀前往被害人住處，更足以證明其有預謀殺人之犯意，至為灼然。
    （四）至被害人乙○○嗣於本院審理時改稱：被告拿出西瓜刀，伊很害怕，就拿
          起椅子丟過去（見本院九十二年四月十五日筆錄）等語。惟乙○○於警訊
          時已供稱：「甲○○持刀要砍殺我時，我拿起家中塑膠椅子阻擋，現場只
          有塑膠椅子的腳子被砍斷」。核與乙○○於本院第一次訊問時證稱：「（
          被告）從門口外花盆內起出一把西瓜刀要追殺我，我拿起塑膠椅子來擋，
          椅子被西瓜刀砍斷」等情一致。參以被害人乙○○與被告畢竟為兄弟關係
          ，於事過境遷之後，念及兄弟之情，而就案情有所保留，亦為人情之常。
          是證人乙○○就案發經過之陳述，自以警訊及本院第一次訊問時較為可採
          。從而，被告確實有持刀砍殺被害人之行為，自堪認定。
二、綜上所述，被告辯稱僅係持刀嚇嚇被害人云云，顯係事後卸責之詞，不足為採。
    此外，復有西瓜刀一支扣案及現場照片三張附卷可資佐證，本件事證明確，被告
    犯行堪以認定。
三、被告甲○○已著手殺人行為之實施，惟未生死亡之結果，其犯罪尚屬未遂，核其
    所為係犯刑法第二百七十一條第二項、第一項殺人未遂罪。被告先後追殺乙○○
    及丁○之行為，時間緊接，手法相同，觸犯構成要件相同之罪名，顯係基於概括
    犯意為之，為連續犯，應依刑法第五十六條之規定，論以一罪，並依法加重其刑
    。被告雖已著手殺人行為之實施，惟未生死亡之結果，其犯罪尚屬未遂，爰依刑
    法第二十六條前段之規定，按既遂犯之刑度減輕其刑，同時先加重後減輕之。爰
    審酌被告有事實欄所載之前科，顯見其品性非佳，且因家庭爭端，竟萌殺意，殺
    害自己之兄嫂，惡性重大，嚴重危害社會之安全，及被告智識程度、犯罪後態度
    等一切情狀，量處如主文所示之刑。至犯罪所用之兇器西瓜刀一把，為被告所有
    ，業據被告陳明在卷，應依刑法第三十八條第一項第二款之規定，宣告沒收之。
據上論斷，應依刑事訴訟法第二百九十九條第一項前段，刑法刑法第二百七十一條第
第一項、第二項、第五十六條、第二十六條前段、第三十八條第一項第二款，判決如
主文。
中      華      民      國    九十二    年      四      月    二十九    日
                                         臺灣高雄地方法院刑事第七庭
                                             審判長法  官  陳志銘
                                                   法  官  鄭詠仁
                                                   法  官  高英賓
右正本證明與原本無異。
如不服本判決，應於判決送達後十日內，向本院提出上訴狀。
               書記官  林雯琪
中      華      民      國    九十二    年      四      月     三十     日
附錄本案論罪科刑法條：
中華民國刑法第二百七十一條
殺人者，處死刑、無期徒刑或十年以上有期徒刑。
前項之未遂犯罰之。
預備犯第一項之罪者，處二年以下有期徒刑。


司法院資訊處製作；財團法人民間司法改革基金會備份。
